臺灣高等法院民事判決
109年度上字第319號
上  訴  人  所羅門股份有限公司

法定代理人  陳政隆    
訴訟代理人  黃韻如律師
            黃冠豪律師
上  一  人
複 代理 人  雷宇軒律師
參  加  人  森田科技股份有限公司

法定代理人  陳建安  
訴訟代理人  黃亦揚律師
            陳明欽律師
被 上訴 人  立端科技股份有限公司

法定代理人  周逸文  
訴訟代理人  陳郁勝律師
上列當事人間請求給付貨款事件，上訴人對於中華民國109年1月
16日臺灣士林地方法院第一審判決（108年度訴字第666號）提起
上訴，並為訴之追加，本院於109年8月4日言詞辯論終結，判決
如下：
    主      文
原判決廢棄。
被上訴人應給付上訴人新臺幣貳佰捌拾肆萬元，及自民國一百零
八年五月二十四日起至清償日止，按年息百分之五計算之利息。
第一審、第二審訴訟費用由被上訴人負擔。
本判決所命給付部分，於上訴人以新臺幣玖拾肆萬柒仟元供擔保
後得假執行，但被上訴人如以新臺幣貳佰捌拾肆萬元或等額之臺
灣銀行股份有限公司可轉讓定期存單預供擔保，得免為假執行。
 　　　　
    事實及理由
按於第二審為訴之變更或追加，非經他造同意，不得為之，但
  請求之基礎事實同一者，不在此限，民事訴訟法第446條第1項
  、第255條第1項但書第2款定有明文。所謂請求之基礎事實同
  一，係指變更或追加之訴與原訴之主要爭點有其共同性，各請
  求利益之主張在社會生活上可認為同一或關連，而就原請求之
  訴訟及證據資料，於審理繼續進行在相當程度範圍內具有同一
  性或一體性，得期待於後請求之審理予以利用，俾先後兩請求
  在同一程序得加以解決，避免重複審理，進而為統一解決紛爭
  者，即屬之。查上訴人於原審主張被上訴人積欠貨款未付，依
  買賣契約之法律關係起訴請求被上訴人給付新臺幣（下同）28
  4萬元（下稱系爭貨款），及自起訴狀繕本送達翌日起算之法
  定遲延利息。嗣就被上訴人抗辯兩造已就前揭買賣所生爭議於
  民國107年12月26日達成和解，另成立和解契約（下稱系爭和
  解契約）乙事，於本院第二審程序中補陳：縱認兩造嗣已成立
  和解契約，惟被上訴人並未履行其依該和解契約應負之緊密合
  作及於約定保固期滿將保證金100萬元返還予伊等項義務，伊
  已對被上訴人主張解約，解約後被上訴人應回復原狀，將原約
  定扣抵之系爭貨款返還予伊；退步言，縱認伊之解約不生效力
  ，被上訴人亦應依系爭和解契約約定返還前揭保證金100萬元
  予伊，及賠償伊因被上訴人未履行前揭合作義務所受損害184
  萬元，共計284萬元等語，而於本院依解除（和解）契約後回
  復原狀，或依和解契約約定及該契約債務不履行等法律關係，
  追加備位之訴，請求被上訴人給付284萬元，及其中100萬元部
  分自108年8月1日起算之法定遲延利息（見本院卷第160、668
  頁）。經核上揭追加之訴係基於同一買賣關係所衍生之和解爭
  議，且仍主要援用原訴之訴訟資料及證據，揆諸前開說明，可
  認與原訴之基礎事實同一，而合於首揭規定，應予准許。
上訴人主張：被上訴人於107年5月9日向伊下單（訂單號碼：00
  00000000，下稱系爭訂單）訂購電容、電阻等商品，約定分數
  批交貨，日期為107年5月間至108年2月間不等，總價款為568
  萬5,834元（含稅），次月（60天）結算付款（下稱系爭買賣
  契約）。嗣伊已按被上訴人指示如數交貨完畢，被上訴人迄仍
  欠伊貨款284萬元（即系爭貨款）未付，應依約付款。退步言
  ，縱認兩造嗣就系爭貨款於107年12月26日達成和解，成立系
  爭和解契約，惟被上訴人並未履行其依該契約應負緊密合作及
  於約定保固期(108年7月底）滿後返還系爭保證金予伊等項義
  務，伊已對被上訴人主張解約，解約後被上訴人應回復原狀，
  將原約定扣抵之系爭貨款返還予伊；倘認伊之解約不生效力，
  被上訴人亦應依系爭和解契約之約定返還前揭保證金及賠償伊
  因被上訴人未履行前揭合作義務所受損害共計284萬元予伊等
  語（上訴人於原審依系爭買賣契約及民法第345條、第367條規
  定，求為命被上訴人給付284萬元及自起訴狀繕本送達翌日起
  算法定遲延利息之判決。原審為上訴人敗訴之判決，上訴人不
  服，提起上訴，並為訴之追加，如前所述）。而上訴及追加聲
  明：㈠先位：⒈原判決廢棄。⒉被上訴人應給付上訴人284萬元，
  及自起訴狀繕本送達翌日起至清償日止，按年息5%計算之利息
  。㈡備位：被上訴人應給付上訴人284萬元，及其中100萬元部
  分自108年8月1日起至清償日止，按年息5%計算之利息。㈢願供
  擔保，請准宣告假執行。
被上訴人則以：上訴人尚未交付系爭訂單項次21、22、34、38
  至40、46至49等項（下稱項次21等十項）合計180萬7,000元之
  商品予伊，且兩造嗣就伊前於106年12月至107年2月間向上訴
  人訂購之0歐姆電阻（訂單編號：0000000000、0000000000、0
  000000000）存有瑕疵造成伊受有重工費用損失264萬1,173元
  乙事，與兩造間交易待結貨款（含系爭買賣貨款）進行協商，
  於107年12月26日會議（下稱系爭協商會議）中達成和解，成
  立系爭和解契約，雙方同意：前揭重工費用以184萬元結案，
  並自伊應付總額貨款中予以折讓，另伊保留100萬元貨款做為
  保證金，待108年7月底保固期滿、無其他賠償費用產生時始返
  還予上訴人，而上訴人負擔賠償後，伊同意以現有訂單持續配
  合等內容。其後，伊已於108年1月31日將前述（折讓後）重工
  費用及保證金扣除後之應付貨款（含系爭買賣貨款）549萬5,9
  33元匯付予上訴人，上訴人不得再據原買賣契約關係請求伊給
  付系爭貨款。倘認兩造尚未達成前揭合意，系爭和解契約仍未
  有效成立，惟上訴人已逾系爭買賣契約約定之交貨期限（107
  年10月24日），仍有前述項次商品未交貨，伊已於108年6月25
  日向其解除該部分買賣契約，上訴人不得請求伊給付該部分貨
  款180萬7,000元，而應自系爭貨款中扣除。再者，伊對於上訴
  人備位依系爭和解契約之約定請求伊返還系爭保證金乙節固無
  意見，但前揭和解契約僅約定伊於上訴人負擔賠償後，會以現
  有訂單持續配合，並無同意於108年度需按前年度兩造交易規
  模下單予上訴人之事（即上訴人所稱年度交易量需達3,000萬
  元之緊密合作關係），是上訴人以伊未履行前揭合作義務或遲
  延返還保證金為由，主張解除系爭和解契約，請求伊將將原約
  定扣抵之系爭貨款返還予上訴人或損害賠償，亦屬無據等語，
  資為抗辯。而答辯聲明：㈠上訴及追加之訴均駁回。㈡如受不利
  判決，願以現金或等額之臺灣銀行股份有限公司定期存單供擔
  保，請求宣告免為假執行。
經查，被上訴人於107年5月9日以系爭訂單向上訴人訂購電容、
  電阻等商品，約定分批交貨日期為107年5月間至108年2月間不
  等，總價款568萬5,834元（含稅），次月（60天）結算付款（
  即系爭買賣契約）一事，為兩造所不爭執，並有該訂單在卷可
  按（見原審卷㈠第13至16頁），洵堪認定。又上訴人主張：伊
  已於附表所示實際出貨日期分批將全部商品交付予被上訴人受
  領完畢，被上訴人尚餘系爭貨款，迄未給付等情，業據提出與
  所述相符之出貨通知、送貨單、備料單兼PACKING LIST、送貨
  單回郵信封、客戶簽收單、托運單、統一發票及被上訴人線上
  出貨管理系統出貨資料擷圖（見原審卷㈠第94至107、114至116
  頁、本院卷第367至427、429至461、613至653頁）為憑，並經
  原審當庭勘驗前揭系統畫面屬實（見原審卷㈠第54頁）。被上
  訴人雖辯稱：前揭出貨通知記載訂單項次21等十項合計180萬7
  ,000元之商品，預計到貨日期原為107年5月14日、同年月19日
  、同年6月25日、同年7月11日、同年10月4日不等，然伊員工
  嗣於到貨時簽署之送貨單（回郵信封）並無與上開日期相符者
  ，該部分商品並未交付云云。惟查，賣方於出貨前預先通知買
  方可能到貨之預計（估）到貨日期，與實際到貨日期容有誤差
  ，未必相同。參諸系爭商品交貨單、發票及貨物外箱上應註明
  訂單編號、料號、數量，且所有發票應隨貨附送並附回郵信封
  ，業據被上訴人於系爭訂單末欄第3點、第4點明載（見原審卷
  ㈠第16頁）。而被上訴人對於其已受領上訴人就系爭訂單全部
  商品所開立之各紙統一發票，前揭統一發票號碼均已於被上訴
  人之出貨管理（即收貨）系統完成登錄，嗣被上訴人結算僅就
  上訴人其中開立之號碼：CN00000000之該紙統一發票貨款331
  萬0,283元中扣留284萬元未付外，其餘款項皆已如數付清等情
  ，並未爭執，且有上訴人所提出107年5月至同年10月間陸續通
  知被上訴人將項次21等十項商品出貨予被上訴人受領之出貨通
  知、送貨單及隨貨檢送之統一發票在卷可稽（見本院卷第367
  至369、371至373、395至401、405、409、411、417、421、42
  5、429、437、443、445、453、455、459、461頁）。被上訴
  人之線上出貨管理系統，亦顯示前揭商品出貨結果均為結案（
  見本院卷第613至653頁），被上訴人於108年1月31日結算後寄
  交上訴人之匯（付）款明細載明自系爭訂單項次25至29之商品
  貨款331萬0,283元（即統一發票號碼：CN00000000所示貨款）
  中扣抵284萬元（即折讓184萬元、扣押100萬元，詳後述），
  其餘款項均已如數付清等情（見原審卷㈠第204、217至220頁）
  ，可知被上訴人於本件涉訟前並未爭執上訴人已完成前揭項次
  商品之交付，及該部分貨款已給付之事，是上訴人主張其已將
  系爭訂單全部商品交付予被上訴人等語，即屬有據。被上訴人
  事後否認上訴人已將前述商品交付予其受領云云，並無可採，
  則被上訴人以上訴人給付遲延為由，主張伊已一部解除系爭訂
  單項次21等十項商品部分之買賣契約，此部分貨款應自系爭貨
  款中扣除云云，亦屬無據。
至於被上訴人抗辯：伊於106年12月至107年2月間另向上訴人下
  單訂購0歐姆電阻之商品（訂單編號：0000000000、000000000
  0、0000000000），因被上訴人交付之商品有瑕疵，造成伊受
  有重工費用損失264萬1,173元，嗣兩造107年12月26日就前述
  費用與雙方待結貨款（含系爭買賣貨款）召開系爭協商會議，
  雙方同意：前揭重工費用以184萬元結案，並自伊應付總額貨
  款中予以折讓（下稱第1項結論）、伊暫時保留100萬元貨款做
  為保證金，待108年7月底保固期滿，且無其他賠償費用產生時
  返還予上訴人（下稱第2項結論）、保固期間如有客訴產生費
  用，應以系爭協商會議雙方原報價7折結算（下稱第3項結論）
  、伊於上訴人負擔賠償後同意以現有訂單持續配合（下稱第4
  項結論），並成立系爭和解契約。其後，伊已於108年1月31日
  將前述（折讓後）重工費用及保證金扣除後之應付貨款（含系
  爭買賣貨款）549萬5,933元匯付予上訴人，上訴人不得再據原
  買賣契約關係請求伊給付系爭貨款云云，固據其提出107年7月
  12日供應商電阻異常檢討會議記錄、系爭協商會議紀錄、兩造
  間會後往來電子郵件、被上訴人與會人員宣誓書及第一商業銀
  行匯付紀錄等資料（見原審卷㈡第38頁、卷㈠第143至148、155
  至156、237至267頁）為憑。惟按稱和解者，謂當事人約定，
  互相讓步，以終止爭執或防止爭執發生之契約。其契約之成立
  ，須以當事人意思表示合致為要件。苟當事人就相互間欲求解
  決之爭點，尚未達成終局終止是項爭執之意思表示合致，自難
  認斯時已成立和解契約。本件綜觀兩造所提出之系爭協商會議
  前後雙方往來電子郵件內容（見原審卷㈠第144至148、238至26
  7、280至328頁），可知：⑴上訴人於107年12月25日向被上訴
  人表示雙方對於前揭重工費用工資率及資料之提供仍有差異，
  需再次赴被上訴人公司確認，要求被上訴人排定時間召開會議
  ，主要討論重點為：重工金額確認及賠償後之後續合作模式。
  ⑵兩造於翌（26）日下午2時至3時在被上訴人公司召開系爭協
  商會議，會中討論結果並未當場作成書面會議記錄交由兩造與
  會人員確認，嗣被上訴人於同日下午3時26分許將其製作完成
  之會議結論（即前述第1至4項結論）以電子郵件寄交上訴人閱
  覽，要求其於同日下午6時回覆確認，俾使雙方按此會議決議
  執行。上訴人於同日下午4時21分許回覆其中第4項結論係基於
  雙方皆有更緊密合作關係之意願，達成前述各項協議，伊負擔
  賠償後，被上訴人會持續與伊合作，而要求修正文字。同日晚
  間9時17分許，被上訴人另表示因其公司董事長已介入此事，
  上開會議結論需待其公司董事長核可後始生效力，3日後正式
  答覆。其後，被上訴人於同年月31日回覆第1至3項結論建議維
  持原議，第4項結論則需新增具體化之方案，並先由雙方確認
  隔（108）年交易項目及讓利率後提出可行方案
　，確認後結案。⑶嗣雙方就可能交易項目及讓利率等節互相聯
  繫後，上訴人於108年1月7日下午4時47分許通知被上訴人如能
  於該月21日前向伊一次下單採購422萬6,573元之商品，其願意
  將讓利率提高第1項結論之賠償金額。被上訴人於同日晚間11
  時43分許回應伊同意先將100萬元、184萬元帳款按原議結論落
  實，上開會議摘錄經雙方簽名認定，供結案付款。⑷上訴人於
  同年1月28日下午6時9分回覆伊於107年12月26日同意前揭賠償
  方案，係基於未來雙方能繼續合作（即同意基礎），要被上訴
  人明察。嗣被上訴人於同日下午6時51分許、翌（29）日上午1
  0時13分許分別回應稱雙方前已同意首述會議結論，請上訴人
  儘速確認回覆，並進行合約擬定結案，否則其將會再次凍結貨
  款（hold payment)，直到雙方有共識為止。⑸上訴人再次於同
  年1月29日下午6時8分許回應伊係基於未來雙方能繼續合作才
  同意前揭賠償方案，故被上訴人應再評估項目交伊報價，並對
  伊下單。被上訴人則於翌（30）日下午6時30分許回覆針對長
  期合作部分，會另列需求給其報價（除非上訴人沒有競爭力）
  。⑹嗣被上訴人提供項目交上訴人報價，並為部分下單後，於
  同年2月15日再次通知上訴人請其（簽署）提供雙方同意首述
  賠償Agreement（即書面同意書）以結案。⑺惟上訴人並未依其
  要求提供前開同意書，更於同年2月27日上午明確表示有鑒於
  雙方於107年12月26日達成協議意向是以雙方皆有更緊密合作
  關係之意願為基礎，此可參兩造同日往來電子郵件，但被上訴
  人截至108年2月26日為止之下單金額卻與過往交易規模差距甚
  大，而異於前述協議意向基礎，因此要求被上訴人將彼此合作
  關係回覆到過去規模，始有助於結案。⑻被上訴人則於同年3月
  4日下午5時42分許回稱伊於系爭協商會議中並未承諾未來要向
  上訴人採購之數量，能否回復過去交易規模，涉及價格競爭力
  等因素，上訴人應儘速依系爭協商會議結論（簽署）結案，而
  迄無共識。顯見兩造於107年12月26日系爭協商會議中做為主
  要討論重點之重工費用（含費用確認、確保與負擔），與上訴
  人如應允賠償後之後續合作模式間，乃具有重要之相牽連關係
  、無從割裂單獨生效，需兩造就上開契約重要約定內容均互相
  意思表示一致後，始可認雙方已達成合意、成立和解契約，惟
  由前述過程，可知雙方於會中就後續合作模式尚未達成具體、
  特定之合意，尚待後續協商確定，且雙方均認應另行簽署書面
  文件為憑，揆諸前開說明，自難認兩造間已於系爭協商會議中
  成立系爭和解契約。至於被上訴人另提出之被上訴人公司與會
  人員宣誓書或第一商業銀行之匯付紀錄，僅能證明雙方會中討
  論梗概及被上訴人嗣後付款之事實，並無法證明兩造已於會中
  就後續合作模式達成一致之共識，尚無從執為有利於被上訴人
  之認定。是被上訴人抗辯兩造已於107年12月26日就系爭貨款
  等事宜與前揭重工費用等合併成立創設性之和解契約，伊依據
  該契約折讓或扣留284萬元貨款未付為有據，上訴人不得再執
  原買賣契約請求伊給付系爭貨款云云，並無足取。
總上，被上訴人並未合法解除系爭訂單項次21等十項商品部分
  之買賣契約，上訴人確已交付該訂單全部商品，被上訴人迄仍
  積欠貨款284萬元未付，且兩造嗣於系爭協商會議中雖有初步
  共識，但關於該協商之重要約定內容仍未意思表示合致，系爭
  和解契約尚未成立等情，業如前述。另被上訴人陳明就前述重
  工費用於本件不為抵銷抗辯（見本院卷第236、353至354頁）
  。則上訴人依系爭買賣契約及民法第345條、第367條之規定，
  請求被上訴人給付284萬元，並加計自起訴狀繕本送達翌日起
  算之法定遲延利息，揆諸前開說明，即屬有據。
綜上所述，上訴人依系爭買賣契約及民法第345條、第367條規
  定請求被上訴人給付284萬元，及自起訴狀繕本送達翌日即108
  年5月24日（見原審卷㈠第33頁）起至清償日止，按年息5%計算
  之利息，為有理由，應予准許。從而原審為上訴人敗訴之判決
  ，尚有未洽，上訴論旨指摘原判決不當，求予廢棄改判，為有
  理由，爰由本院廢棄改判如主文第2項所示。又兩造均陳明願
  供擔保宣告准免假執行，經核均無不合，爰分別酌定相當擔保
  金額准許之。另按預備訴之合併，係以當事人先位之訴有理由
  ，為備位之訴裁判之解除條件；先位之訴無理由，為備位之訴
  裁判之停止條件。本件上訴人先位之訴既為有理由，本院自無
  庸再就備位之訴部分予以審究，併此敘明。
本件事證已臻明確，兩造其餘攻擊、防禦方法及舉證，經核與
  判決結果無影響，爰不逐一論列，附此敘明。
據上論結，本件上訴為有理由，依民事訴訟法第450條、第78
  條、第463條、第390條第2項、第392條第2項，判決如主文。
中　　華　　民　　國　　109 　年　　8 　　月　　25　　日
                  民事第七庭    
                    審判長法  官  周玫芳
                          法  官  王育珍
                          法  官  林翠華
正本係照原本作成。
如不服本判決，應於收受送達後20日內向本院提出上訴書狀，其
未表明上訴理由者，應於提出上訴後20日內向本院補提理由書狀
（均須按他造當事人之人數附繕本）上訴時應提出委任律師或具
有律師資格之人之委任狀；委任有律師資格者，另應附具律師資
格證書及釋明委任人與受任人有民事訴訟法第466條之1第1項但
書或第2項（詳附註）所定關係之釋明文書影本。如委任律師提
起上訴者，應一併繳納上訴審裁判費。
中　　華　　民　　國　　109 　年　　8 　　月　　25　　日
　　　　　　　　　　　　　書記官  黃文儀
附註：
民事訴訟法第466條之1（第1項、第2項）：
對於第二審判決上訴，上訴人應委任律師為訴訟代理人。但上訴
人或其法定代理人具有律師資格者，不在此限。
上訴人之配偶、三親等內之血親、二親等內之姻親，或上訴人為
法人、中央或地方機關時，其所屬專任人員具有律師資格並經法
院認為適當者，亦得為第三審訴訟代理人。